臺灣臺中地方法院刑事判決
111年度訴字第1739號
公  訴  人  臺灣臺中地方檢察署檢察官
被      告  林信宏


選任辯護人  陳昭宜律師（法律扶助）
上列被告因殺人未遂案件，經檢察官提起公訴（111年度偵緝字
第1413號），本院判決如下：
    主    文
本件公訴不受理。
    理    由
一、公訴意旨略以：被告林信宏與告訴人何文英為朋友關係，2
    人於民國111年2月23日19時許，在被告斯時位在臺中市○○區
    ○○路000巷00弄00號之住處飲酒聊天，過程中因被告不滿告
    訴人言語刺激，明知人體頭部、胸部、背部、肩部內有多種
    重要器官或主動脈，且可預見若將鋒利刀械刺進該部位，有
    致命之可能，仍基於若發生亦不違反其本意之不確定殺人犯
    意，持開山刀1把，朝告訴人頭部、肩膀揮砍，告訴人見狀
    隨即逃至庭院，被告竟另持武士刀追出，揮砍告訴人胸腹部
    、背部，告訴人因此受有頭皮撕裂傷（2公分X1公分）、左
    肩裂傷（4.5公分X2公分）、左側鎖骨骨裂、右肩裂傷（2.5
    公分X1公分）、右胸撕裂傷2處（2.5公分X1公分、2.5公分X
    1公分）、雙側胸腹部皮下氣腫、右臂裂傷（2.5公分X1公分
    ）等傷害，嗣告訴人趁隙逃出被告住處，被告仍持刀追趕至
    巷口，告訴人不斷道歉求饒並請求協助送醫，被告竟未有任
    何道歉之表示，亦未協助止血或為其他必要救護協助，猶對
    告訴人揚言：「要讓你死」等語，最終告訴人則趁隙逃離躲
    避返家，告訴人因出血不止及劇烈疼痛，遂先至派出所報案
    ，再由警於111年2月24日協助轉往醫院急診就醫，始倖免於
    死亡而未遂。因認被告所為，係犯刑法第271條第2項、第1
    項之殺人未遂罪嫌。
二、按殺人未遂之成立，以有殺害他人生命之故意，著手於殺人
    之實行而未發生死亡之結果為要件；倘無使人喪失生命之故
    意，僅在使其身體、健康受到傷害，則為傷害罪。而殺人未
    遂、傷害之區別，端賴行為人行為時，究出於殺人或傷害之
    犯意而定。至殺人犯意之存否，固係隱藏於行為人內部主觀
    之意思，被害人傷痕之多寡、受傷處所是否即為致命部位、
    傷勢輕重程度、加害人下手情形、所用兇器為何，並與被害
    人曾否相識、有無宿怨等情，雖不能執為區別殺人與傷害之
    絕對標準，然仍非不得盱衡審酌事發當時情況，觀其行為動
    機，視其下手情形、用力輕重、砍向部位之手段，佐以其所
    執兇器、致傷結果、與被害人之關係暨行為後之情狀等予以
    綜合觀察論斷（最高法院85年度台上字第5611號、97年度台
    上字第2517號判決意旨參照）。再按殺人未遂罪之成立，以
    有戕害他人生命之故意，著手於刺殺實行而未發生死亡之結
    果為要件，亦即，殺人、重傷、傷害三罪之區別，在行為人
    下手加害時犯意，究係使人喪失生命？或使人受重傷？或僅
    傷害人之身體健康？而確定行為人有無殺人犯意時，應綜合
    行為人下手輕重、次數、其行為動機、原因、被害人受傷部
    位是否致命、傷痕多寡、嚴重程度如何等事實，為符合論理
    法則與經驗法則之論斷（最高法院47年台上字第1364號、69
    年度台上字第2270號、89年度台上字第1051號、94年度台上
    字第6857號、第5436號刑事判決意旨參照）。故行為人於行
    為當時，主觀上是否有殺人之故意，除應斟酌其使用之兇器
    種類、攻擊之部位、行為時之態度、表示外，尚應深入觀察
    行為人與被害人之關係、衝突之起因、行為當時所受之剌激
    、下手力量之輕重，被害人受傷之情形及行為事後之態度等
    各項因素綜合予以研析。
三、公訴意旨認被告涉犯殺人未遂罪嫌，無非係以被告於偵查所
    供述、證人即告訴人於警詢及偵查所為指訴、告訴人之霧峰
    澄清醫院驗傷診斷書、傷勢照片等件為其主要論據。
四、訊據被告固坦承有於111年2月23日19時許，在臺中市○○區○○
    路000巷00弄00號住處內，因酒後與告訴人發生口角，而持
    開山刀及武士刀攻擊告訴人，並致告訴人受有頭皮撕裂傷（
    2公分X1公分）、左肩裂傷（4.5公分X2公分）、左側鎖骨骨
    裂、右肩裂傷（2.5公分X1公分）、右胸撕裂傷2處（2.5公
    分X1公分、2.5公分X1公分）、雙側胸腹部皮下氣腫、右臂
    裂傷（2.5公分X1公分）等傷害，然否認有何殺人犯意，辯
    稱：伊與告訴人間並無仇恨，當時僅係一時情緒失控，而攻
    擊告訴人，嗣因伊身上沒有錢故無法帶告訴人去就醫，並無
    殺害告訴人之故意等語；被告之選任辯護人則為被告辯護稱
    ：由告訴人所受傷口甚小，住院期間狀況穩定，並可快速復
    原前往警局製作筆錄等情事，可知告訴人所受傷勢並非嚴重
    ，且被告與告訴人相識甚久，雙方感情佳、並無仇恨，被告
    亦無殺害告訴人之動機，更無致告訴人於死之主觀犯意等語
    。經查：
（一）被告確有於上揭時、地，持開山刀及武士刀攻擊告訴人，
      致告訴人受有上揭傷勢等情，業據被告於本院審理時坦承
      不諱（見本院卷第133頁至第134頁），核與告訴人於警詢
      、偵查及本院審理時所為證述情節大致相符，並有111年4
      月14日員警職務報告、告訴人之指認犯罪嫌疑人紀錄表、
      臺中市政府警察局霧峰分局仁化派出所受理各類案件紀錄
      表、霧峰澄清醫院驗傷診斷書、霧峰澄清醫院111年7月8
      日霧澄醫字第1110708002號函暨所附傷勢照片、111年11
      月21日霧澄醫字第1111121001號函暨所附告訴人病歷資料
      各1份在卷可稽（見偵卷第23頁、第36頁至第38頁、第45
      頁、第49頁、第77頁至第85頁；本院卷第79頁至第105頁
      ），此部分事實首堪認定。
（二）參以告訴人自陳：案發當日警察將伊送至醫院，在急診室
      時，急診室醫生僅有為伊縫合頭部之外傷，就讓伊回去，
      伊隔日自行前往門診換藥，門診醫師始向伊表示伊有氣胸
      、要求伊住院等語（見本院卷第122頁至第124頁），稽以
      告訴人霧峰澄清醫院之護理紀錄記載：「2022/02/24 17
      ：10病患精神可，呼吸平順，自訴2月24日凌晨被朋友拿
      開山刀砍傷，由警察、救護車送至本院急診檢查，後側頭
      部縫合兩針紗布覆蓋後回家，今日至本院門診換藥，醫師
      診視後建議收入院治療，現後腦勺、左肩、右腰、右後背
      傷口外觀淨、周圍血循溫暖、21：00可自行採漸進式下床
      活動；2022/02/28 12：00 病人精神可，後腦勺、左肩、
      右腰兩處、右後背兩處傷口存，現紗布覆蓋且外觀乾淨、
      周圍血循溫暖，主訴疼痛較緩解，可自行漸進式下床活動
      ，經醫師診視後依醫囑予許可出院」等情，有前開霧峰澄
      清醫院111年11月21日霧澄醫字第1111121001號函暨所附
      告訴人出院病歷摘要、護理紀錄可證（見本院卷第79頁至
      105頁），是由告訴人於案發當日尚可返家休養，於翌日
      自行前往門診就醫，當日雖經安排住院，然住院期間呼吸
      平順，並可自行下床活動，且於住院5日後即出院等情節
      以觀，告訴人所受傷勢顯未達醫學上重大不治或難治之程
      度，是告訴人於前開時、地，遭被告持武士刀及開山刀攻
      擊之部位，未因而受有重傷害，甚或有危及性命之傷害，
      應堪認定。
（三）又告訴人於警詢及偵查中固證述：被告案發當時已經情緒
      失控，並向伊稱要讓伊死、不然叫伊兒子過來，並朝伊頭
      部及接近頸部之左肩等致命部位揮砍，有要置伊於死之意
      思等語（見偵卷第68頁至第69頁）。然稽以告訴人於偵查
      及本院審理時證述：被告所持開山刀長度比伊肩膀還長、
      大概超過30公分，而其後所持之武士刀又比開山刀更長等
      語（見偵卷第68頁；本院卷第128頁至第129頁），輔以告
      訴人所受之頭皮、左肩、右胸、右肩、右臂等位置雖均有
      撕裂傷，然傷口均為表淺之傷勢而非深長；左右肩及左側
      鎖骨雖有傷及骨頭，然均僅造成骨裂而未達骨折之程度，
      有上開告訴人之霧峰澄清醫院驗傷診斷書、霧峰澄清醫院
      111年7月8日霧澄醫字第1110708002號函暨所附傷勢照片
      可證（見偵卷第45頁、第77頁至第85頁），佐以前揭告訴
      人所證述被告所持二把刀械長度均逾30公分，如確有殺害
      告訴人之故意，被告隨意揮舞均可能導致告訴人受有嚴重
      之傷勢，自無可能僅使告訴人受有上開表淺、甚而未達5
      公分傷勢之可能，且由告訴人僅受有骨裂之傷勢可知被告
      持武士刀及開山刀攻擊告訴人之力道亦非毫無克制，被告
      是否確有殺害告訴人之故意，顯然有疑。
（四）復核以被告於偵查及本院審理時均自陳：伊與告訴人間並
      無仇恨等語（見偵緝卷第70頁；本院卷第134頁）；證人
      即告訴人於警詢、偵查及本院審理時亦證述：伊與告訴人
      為數十年之好友，在本案案發前亦無任何金錢糾紛或仇恨
      、怨隙，二人平時無所不談，案發當日伊至被告住處，二
      人各準備一些啤酒，一同飲酒聊天等語（見偵卷第34頁、
      第42頁、第68頁；本院卷第114頁至第115頁、第126頁、
      第129頁），足見二人具有一定情誼，縱被告因遭告訴人
      言語刺激而情緒失控，衡情亦無因此萌生縱將告訴人殺害
      而致自身涉犯殺人之重罪，亦在所不惜，率而對告訴人為
      殺害之犯罪決意之理，是被告之選任辯護人所稱被告並無
      殺害告訴人之動機及故意，亦非毫無可採。
（五）至告訴人雖於警詢、偵查及本院審理時均有證述：被告於
      案發時有對伊稱「要讓伊死」，並叫伊找兒子過來輸贏，
      而認被告有置伊於死之意思等語（見偵卷第34頁、第68頁
      ；本院卷第119頁），然告訴人於本院審理時亦證述：伊
      係因認與被告為多年好友，被告竟僅因一句話就這樣，隔
      天又立刻搬走、聯絡不到人，所以心裡很生氣，才為此等
      證述，然事後回想，認為被告就是在發洩他的情緒，並非
      真的要殺害伊。因為伊等都是比較不文雅的人，要是吃虧
      、被欺負、想要發洩自己的情緒的時候，就會說要讓人家
      或要把人家怎麼樣的話，但其實也是不敢行動，而那時候
      被告生活不順遂，所以伊知道被告當時所言只是在發洩自
      己的情緒，而且如果被告真的要讓伊死，當時也不會說要
      伊叫伊兒子來等語（見本院卷第115頁至第116頁、第119
      頁、第127頁），是縱被告於案發時對告訴人稱「要讓你
      死」等語，然是否能排除被告僅係一時氣憤所為情緒上用
      語，而得以逕認被告確有殺害告訴人之故意，亦非無疑。
（六）從而，本院綜合雙方交情、被告下手輕重、其行為動機、
      原因、行為時之態度、表現、告訴人受傷部位是否致命、
      傷勢情節，認被告雖有持開山刀及武士刀揮砍告訴人，並
      致告訴人受有上開傷害之結果，惟尚難認被告主觀上確有
      殺人或重傷害告訴人之犯意。本案公訴人所提各項證據既
      均不足以使本院形成被告係涉犯殺人未遂罪之心證，且本
      案復查無其他積極證據足認被告涉犯公訴意旨所認之殺人
      未遂罪，依罪證有疑，利歸被告之法理，應即為被告有利
      之認定，是本案被告所為，應係犯刑法第277條第1項之普
      通傷害罪，公訴人認被告犯刑法第271條第2項、第1項之
      殺人未遂罪，尚屬無據。
五、公訴人雖主張被告係犯刑法第271條第2項、第1項之殺人未
    遂罪，然依現存證據研判，尚難逕認被告有何殺人之犯意，
    已如上述，公訴人此部分認定，容有未洽。又按刑事判決得
    就起訴之犯罪事實變更檢察官起訴所引應適用之法條者，以
    科刑或免刑判決為限，檢察官以殺人未遂起訴，經法院審理
    結果，認為被告所犯實為傷害罪，未經合法告訴，則於判決
    理由欄敘明其理由逕依刑事訴訟法第303 條第3 款諭知不受
    理判決即可，尚無適用同法第300 條之餘地(最高法院71年
    度台上字第6600號判決意旨參照)，本件本院認定之應適用
    法條固與起訴書不同，仍無庸變更起訴法條，附此敘明。
六、按告訴乃論之罪，告訴人於第一審辯論終結前得撤回其告訴
    ；告訴乃論之罪，其告訴經撤回者，應諭知不受理之判決，
    刑事訴訟法第238條第1項、第303條第3款分別定有明文。經
    查：被告持上開開山刀及武士刀傷害告訴人之行為，本院認
    係犯刑法第277條第1項之傷害罪，業如前述，是依刑法第28
    7條前段規定，須告訴乃論。茲告訴人與被告成立調解，告
    訴人並具狀撤回對被告之告訴，此有調解結果報告書、本院
    調解程序筆錄及刑事撤回告訴狀各1紙存卷可查（見本院卷
    第61頁至第64頁、第143頁），依據上開說明，自應對被告
    諭知不受理之判決。
據上論斷，依刑事訴訟法第303條第3款，判決如主文。
本案經檢察官陳文一提起公訴，檢察官楊雅婷到庭執行職務。
中　　華　　民　　國　　111 　年　　12　　月　　13　　日
            刑事第十二庭 審判長 法  官  許月馨
　　　　　　　                  法  官  陳怡君
　　　　　　　                  法  官  吳逸儒
以上正本證明與原本無異。
如不服本判決應於收受送達後20日內向本院提出上訴書狀，並應
敘述具體理由；其未敘述上訴之理由者，應於上訴期間屆滿後20
日內向本院補提理由書（均須按他造當事人之人數附繕本）「切
勿逕送上級法院」。
告訴人或被害人如不服判決，應備理由具狀向檢察官請求上訴，
上訴期間之計算，以檢察官收受判決正本之日起算。
  　 　　 　　　　　　　　　　　書記官  陳俞君
中　　華　　民　　國　　111 　年　　12　　月　　13　　日